【裁判字號】    92,台上,3099
【裁判日期】    920612
【裁判案由】    擄人勒贖
【裁判全文】
最高法院刑事判決                              九十二年度台上字第三０九九號
    上  訴  人  甲○○
                        在押.
右上訴人因擄人勒贖案件，不服台灣高等法院台中分院中華民國九十二年三月十九日
第二審判決（九十二年度上訴字第二一五號，起訴案號：台灣台中地方法院檢察署九
十一年度偵字第一七五三０、一七四二七、二０四四四號），提起上訴，本院判決如
左：
    主  文
上訴駁回。
    理  由
按刑事訴訟法第三百七十七條規定，上訴於第三審法院，非以判決違背法令為理由，
不得為之。是提起第三審上訴，應以原判決違背法令為理由，係屬法定要件。如果上
訴理由狀並未依據卷內訴訟資料，具體指摘原判決不適用何種法則或如何適用不當，
或所指摘原判決違法情事，顯與法律規定得為第三審上訴理由之違法情形，不相適合
時，均應認其上訴為違背法律上之程式，予以駁回。本件原判決認定上訴人甲○○於
民國九十一年八月二十九日晚上，搭乘其姊夫何若瑟（業經判刑確定）所駕駛小客車
，一起至台中市。同晚八時五分許，抵達台中市西屯區新光三越百貨股份有限公司（
下稱為新光三越百貨公司）附近，見李璧秀步行前往台中市○○○街路旁停車處，坐
入其所有Ｙ三｜七五九八號小客車駕駛座。上訴人認有機可趁，即向何若瑟提議強盜
李璧秀財物，獲得何若瑟同意。二人即共同意圖為自己不法所有，雙手戴上手套，趁
李璧秀正持行動電話與友人黃治蘋聊天之際，推由何若瑟開啟李璧秀所有小客車之左
後方車門，潛入車內，以一手矇住李璧秀之眼睛，另一手以拇指、食指佯裝手槍抵住
李璧秀後腦杓處，恫嚇稱：「不要說話，不要亂動，手中有槍，我只要錢而已」等語
。上訴人亦打開李璧秀所有小客車之右後方車門，進入車內，以膠布將李璧秀之雙手
綑綁纏繞及雙眼矇貼。同時向李璧秀嚇稱：「不要哭，不要亂動，不要看我們，不然
要在臉上劃二刀，如不合作，將到山上試試子彈」等語。使李璧秀誤以為其二人有手
槍脅迫其生命身體，至使不能抗拒。上訴人、何若瑟即在車內找尋財物，且強取李璧
秀之皮包。然因皮包內僅有新台幣（下同）六百元，其二人為取得更多財物，竟基於
強盜而擄人勒贖之犯意聯絡。由何若瑟喝令李璧秀交出其小客車之鑰匙，並將李璧秀
移至該小客車後座，由上訴人負責看守，再由何若瑟駕駛該小客車，押解李璧秀至台
中市○○○街對面之停車場，換搭何若瑟之小客車。並由何若瑟將李璧秀之小客車停
放在台中市市○○○路公園旁後，再駕駛其小客車搭載上訴人、李璧秀，至彰化縣大
村鄉○○村○○○路二一號何若瑟開設之保祿工業社之工廠內藏匿。持續以膠布矇住
李璧秀之雙眼，及改以童軍繩綑綁其手後，令坐臥於躺椅上，由上訴人在旁監視。翌
日上午，何若瑟因擔心有物品掉落現場，乃駕駛其小客車，搭載上訴人，押李璧秀，
返回李璧秀之小客車停放處察看。於彰化往台中市途中，何若瑟於同日上午十時七分
及十時三十分，先後命李璧秀持其所有行動電話，聯絡友人蘇理彰，要求轉知李璧秀
親友籌款五十萬元，匯入李璧秀設於彰化商業銀行股份有限公司（下稱彰化銀行）中
港分行之帳戶內，及查明銀行預借現金密碼。旋抵達台中市市○○○路公園旁，何若
瑟確認李璧秀之車內並無遺留其等物品後，再駕駛其小客車搭載甲○○，押李璧秀回
前開工廠內躲藏。其後，李璧秀之親友果依指示匯入贖款。同日下午三時許，何若瑟
自李璧秀皮包取出彰化銀行中港分行提款卡，並由上訴人自李璧秀處得知該提款卡密
碼後，由何若瑟於同日下午七時四十二分許，至彰化縣花壇鄉○○路○段三五號彰化
銀行員林分行提款機，提領九萬元。欲再提領三萬元時，因該帳戶提款次數超過限制
而無法提領。同晚八時五十五分許，何若瑟駕駛其小客車，搭載上訴人與李璧秀，至
上開工廠外一公里處，以前開聯絡方式，由李璧秀聯繫蘇理彰轉知友人蘇世豪或歐陽
豪補登上揭銀行存摺。同月三十一日上午，何若瑟駕駛其小客車，夥同上訴人，押解
李璧秀前往台中縣沙鹿鎮○○路二九八號台中商業銀行股份有限公司沙鹿分行。持李
璧秀上開銀行提款卡，插入提款機內，欲再提領贖款三萬元。然仍因提領次數超過，
尚未完成補登，致無法領款。此時，復以同前方式聯絡蘇理彰，轉知速補登存摺，及
告稱領得十萬元後即放人等語。迨至同日上午十一時三十分許，上訴人、何若瑟認無
再提領之必要，而將李璧秀載至台中市市○路○○○路附近之停車場旁釋放等情。因
而撤銷第一審關於上訴人部分之判決，改判論處上訴人共同強盜而擄人勒贖（累犯）
罪刑。已敘明上開事實，業據被害人李璧秀於偵查中及第一審指陳綦詳，並經證人黃
治蘋證述甚明。即上訴人與何若瑟於警詢及偵審中亦坦承伊等於九十一年八月二十九
日晚上，在前揭地點，以膠布將李璧秀之雙手綑綁纏繞及雙眼矇貼，共同將李璧秀擄
至何若瑟所開設保祿工業社。旋於同月三十日、三十一日，為上開勒贖行為，並取得
贖款九萬元。嗣於同月三十一日上午十一時三十分許，始將李璧秀載至上揭處所釋放
等情。且上訴人於第一審調查時，及何若瑟於偵查中、第一審調查時均供述：原係意
圖強盜李璧秀之財物，因見其皮包內之款項不多，而起意擄人勒贖等情。又警方在李
璧秀前開小客車之方向盤上，採獲四枚指紋，經送請內政部警政署刑事警察局鑑定比
對結果，認與何若瑟之右小指紋相符，有該局鑑驗書附卷可憑。並有贓物責付保管書
、案發現場相關位置圖、遠傳電信股份有限公司易通卡用戶雙向通聯紀錄、通訊監察
譯文、李璧秀之彰化銀行中港分行存摺影本、查獲現場照片、何若瑟取贖款翻拍照片
附卷，及膠帶一捲、童軍繩一條、手套二雙等扣案可佐。事證明確，為其所憑之證據
及認定之理由。復論述李璧秀於案發當時，身上所戴戒指、項鍊，雖未被上訴人、何
若瑟取走，然並不能執此推翻其二人有前開強盜李璧秀皮包之事實。並以上訴人與何
若瑟於審理中否認於犯案之初，有強盜之犯意及行為，所辯：伊等自始即以擄人勒贖
之犯意，擄走李璧秀。伊等於案發之初，進入李璧秀之車內時，並未找尋財物，亦未
強取李璧秀之皮包；及上訴人另辯稱：伊未以「不要亂動，不要看我們，不然要在臉
上劃二刀，如不合作，將到山上試試子彈」之言語脅迫李璧秀等情，為避重就輕之詞
，不足採信，亦於理由內詳予指駁及說明。核其所為論斷，與卷內資料相符，從形式
觀察，並無認定事實不依證據或有何採證違背經驗法則、論理法則等違法情形存在。
上訴人就強盜而擄人勒贖部分之上訴意旨略以：上訴人與何若瑟於案發之初，即基於
擄人勒贖之犯意，而無強盜李璧秀身上財物之意。乃原審未再傳訊李璧秀，且未就何
若瑟之供述詳查究明，而採取李璧秀於偵查中及第一審不實之陳述，認上訴人成立強
盜而擄人勒贖罪，要有未合等情。惟由上所述，原判決已說明其就案內所有證據，本
於調查所得心證，分別定其取捨，而憑以認定上訴人有上開強盜而擄人勒贖犯行之依
據及理由。復查被害人李璧秀已迭於偵查中及第一審供陳明白，原審不再傳訊，依刑
事訴訟法第一百九十六條之規定，並無不合。又原審以上訴人與何若瑟於案發時，除
以言語脅迫李璧秀外，並用手矇住李璧秀眼睛，且以膠布綑綁纏繞雙手、矇貼雙眼，
及佯裝以手槍抵住後腦杓處等強暴、脅迫方式，至使李璧秀不能抗拒，因認上訴人之
前開脅迫言語僅屬上訴人與何若瑟以強暴、脅迫對李璧秀實施強盜行為之部分舉動，
上訴人縱無該言語，對於本件犯罪之成立並無影響，並認李璧秀不致虛構該被脅迫言
語。此係事實審法院採證認事之職權行使，難謂有違法情事。上訴人就強盜而擄人勒
贖部分之上訴意旨，乃徒就原判決明確論斷之事項，或原審採證認事之職權行使，及
不影響判決本旨之枝節問題，任意指摘，自與法律規定得為第三審上訴理由之違法情
形，不相適合。其此部分上訴違背法律上之程式，應予駁回。至上訴人牽連所犯之利
用自動付款設備詐欺罪部分，原審係依刑法第三百三十九條之二論處，核屬刑事訴訟
法第三百七十六條第一款之案件。茲牽連之強盜而擄人勒贖罪部分上訴既不合法，自
無從就該牽連之輕罪併為實體上審理，依刑事訴訟法第三百七十六條規定，此部分既
經第二審判決，自不得上訴於第三審法院。上訴人復對此部分提起上訴，顯非適法，
應併予駁回。
據上論結，應依刑事訴訟法第三百九十五條前段，判決如主文。
中      華      民      國    九十二    年      六      月     十二     日
                              最高法院刑事第六庭
                                  審判長法官  吳  雄  銘
                                        法官  池  啟  明
                                        法官  石  木  欽
                                        法官  郭  毓  洲
                                        法官  吳  三  龍
      右正本證明與原本無異
                                              書  記  官
中      華      民      國    九十二    年      六      月     十六     日
                                                                        Ｖ


司法院資訊處製作；財團法人民間司法改革基金會備份。
